臺灣臺中地方法院刑事裁定
111年度單禁沒字第336號
聲  請  人  臺灣臺中地方檢察署檢察官
受  刑  人  蔡右楷



上列聲請人因被告違反毒品危害防制條例案件，聲請單獨宣告沒
收（111年度執聲字第651號），本院裁定如下：
    主    文
扣案如附表編號1至2所示之物均沒收銷燬；扣案如附表編號3至4
所示之物均沒收。
其餘聲請駁回。
    理    由
一、聲請意旨略以：受刑人蔡右楷因違反毒品危害防制條例之販
    賣第二級毒品案件，嗣被告死亡，經最高法院於民國（下同
    ）111年1月27日以111年度台上字第255號撤銷原判決改判公
    訴不受理確定，暨其另涉犯施用第二級毒品案件，經臺灣高
    雄地方檢察署檢察官以110年度毒偵字第732號為不起訴處分
    確定在案。扣案如附表編號1所示安非他命4包（驗餘淨重各
    為37.4084公克、18.6677公克、1.5686公克、1.5991公克，
    驗餘總淨重59.2438公克，詳執聲卷第5頁之臺中地檢109年
    度安保字第905號扣押物品清單）、如附表編號2所示安非他
    命4包（驗餘淨重各為.3.5575公克、3.5671公克、3.5084公
    克、1.5611公克，驗餘總淨重12.1941公克，詳執聲卷第5頁
    之臺中地檢109年度安保字第905號扣押物品清單），經送衛
    生福利部草屯療養院鑑驗，俱屬違禁物，爰依毒品危害防制
    條例第18條第1項前段、刑法第38條第1項、第40條第2項規
    定聲請單獨宣告沒收銷燬之。又扣案如附表編號3至6所示之
    手機2支（詳執聲卷第11頁之臺中地檢109年度保管字第3198
    號扣押物品清單）、新臺幣3萬元、6萬元（詳執聲卷第13頁
    之臺中地檢109年度保管字第2255號扣押物品清單），均為
    被告所有，並為供被告本案犯行所用或所得之物，爰依前開
    規定聲請單獨宣告沒收等語。　　
二、按單獨宣告沒收由檢察官聲請違法行為地、沒收財產所在地
    或其財產所有人之住所、居所或所在地之法院裁定之，刑事
    訴訟法第455條之34定有明文。次按違禁物，不問屬於犯罪
    行為人與否，沒收之；違禁物或專科沒收之物得單獨宣告沒
    收，刑法第38條第1項、第40條第2項分別定有明文。又查獲
    之第二級毒品，不問屬於犯罪行為人與否，沒收銷燬之，毒
    品危害防制條例第18條第1項前段定有明文。而甲基安非他
    命係毒品危害防制條例第2條第2項第2款所規定之第二級毒
    品，自屬違禁物無訛。又按犯第4條至第9條、第12條、第13
    條或第14條第1項、第2項之罪者，其供犯罪所用之物，不問
    屬於犯罪行為人與否，均沒收之，毒品危害防制條例第19條
    第1項亦有明文。又刑法第38條第2項、第3項之物、第38條
    之1第1項、第2項之犯罪所得，因事實上或法律上原因未能
    追訴犯罪行為人之犯罪或判決有罪者，得單獨宣告沒收，刑
    法第40條第3項亦定有明文。考其立法意旨，係因沒收已修
    正為具獨立性之法律效果，故其宣告，不必然附隨於裁判為
    之，而就犯罪行為人因死亡、曾經判決確定、刑法第19條等
    事由受不起訴處分或不受理、免訴、無罪判決者；或因刑法
    第19條、疾病不能到庭而停止審判者及免刑判決者，明文可
    單獨宣告沒收之。　　
三、經查：
　㈠首就受刑人蔡右楷生前住所雖不在本院管轄區域內，然其持
    有扣案如附表各編號所示之物，均已入臺中地檢署贓物庫，
    有該署109年度安保字第905號、109年度保管字第2255號、
    第3198號扣押物品清單共3份在卷可稽（見執聲卷第5、11、
    13頁），足見本件受刑人沒收物之所在地均在臺中市，確係
    在本院管轄區域內。是聲請人依法自得向本院提出本件單獨
    宣告沒收之聲請。
　㈡其次，受刑人蔡右楷前因販賣第二級毒品案件，經本院以109
    年度原訴字第51號判決就被告販賣第二級毒品罪、販賣第二
    級毒品未遂罪，分別判處有期徒刑4年4月、2年4月，受刑人
    不服上訴，經臺灣高等法院臺中分院以110年度原上訴字第1
    9號判決駁回上訴，受刑人再上訴，經最高法院於111年1月2
    7日以111年度台上字第255號判決撤銷原審（即臺灣高等法
    院臺中分院110年度原上訴字第19號）及第一審（即本院109
    年度原訴字第51號）判決，並以受刑人雖於110年11月2日依
    法上訴，然因於審理中之同年月16日死亡為由，改判不受理
    判決確定，有前述各該判決書、臺灣高等法院被告前案紀錄
    表在卷可查，暨受刑人前因施用第二級毒品案件，嗣受刑人
    死亡，經臺灣高雄地方檢察署檢察官以110年度毒偵字第255
    號處分不起訴確定，此有該署不起訴處分書、前揭被告前案
    紀錄表在卷可憑。
  ㈢又對於扣案如附表編號1至2所示之物，經送衛生福利部草屯
    療養院鑑驗結果，驗得係甲基安非他命無訛，此有該療養院
    所出具之109年7月13日草療鑑字第1090700044號鑑驗書在卷
    足憑（執聲卷第7～8頁），則前揭扣案物品既屬毒品危害防
    制條例第2條第2項第2款所規定之第二級毒品，為違禁物無
    訛，聲請人聲請宣告沒收銷燬，核無不合，應予准許；而用
    以盛裝上述甲基安非他命之包裝袋8個，因內附之毒品甲基
    安非他命無法完全析離，難免有微量之毒品殘留，應屬查獲
    之毒品，自應併予為沒收銷燬之諭知。至因鑑驗耗用之甲基
    安非他命，既已不存在，即毋庸再為沒收銷燬之諭知。再就
    扣案如附表編號3至4所示行動電話2支（IMEI：00000000000
    0000、無SIM卡；IMEI：000000000000000、無SIM卡），為
    供受刑人持以供販賣第二級毒品所用乙節，業據受刑人於前
    開案件之第一審準備程序供承明確（見執聲卷第106～107頁
    即本院109年度原訴字第51號判決書沒收欄之載述），有本
    院109年度原訴字第51號判決書、臺中市政府警察局第四分
    局搜索扣押筆錄、扣押物品清單、臺中地檢109年度保管字
    第3198號扣押物品清單在卷可憑（執聲卷第11、15～19、87～
    125頁），可知上開行動電話2支均屬被告販賣第二級毒品罪
    所用之物，應依毒品危害防制條例第19條第1項之規定，不
    問屬於犯罪行為人與否，均予沒收之。從而，聲請人對扣案
    如附表編號1至4所示之物聲請單獨宣告沒收，於法並無不合
    ，應予准許。　　　　　
  ㈣復以扣案如附表編號5所示之3萬元現款部分，受刑人於前揭
    案件之警詢供稱：係其於109年6月15日販賣甲基安非他命予
    同案被告王永順之所得甚詳（見執聲卷第107頁），此有本
    院109年度原訴字第51號判決書、臺中市政府警察局第四分
    局搜索扣押筆錄、扣押物品清單、臺中地檢109年度保管字
    第2255號扣押物品清單在卷可憑（執聲卷第13、15～19、87～
    125頁），足認上開3萬元係被告販賣第二級毒品罪之犯罪所
    得。雖「犯罪所得，屬於犯罪行為人者，沒收之。」刑法第
    38條之1第1項前段固有明文；但現今受刑人業已死亡，除經
    本件聲請意旨敘明外，並有受刑人蔡右楷之個人基本資料查
    詢結果在卷可據（見本院卷第9頁），則受刑人既已死亡，
    已非法律上之權利主體，自難謂係該筆3萬元款項之所有人
    ，聲請人對受刑人聲請沒收上開該款項，與刑法第38條之1
    第1項前段之規定自屬未合。另如附表編號6所示之6萬元款
    項部分，受刑人於警詢供承：係其前於109年6月9日販賣甲
    基安非他命予同案被告王永順之價金乙節（見執聲卷第108
    頁），核與證人即同案被告王永順供稱有於前揭時間向被告
    購買甲基安非他命等語相符（見執聲卷第108頁），並有臺
    中市政府警察局第四分局搜索扣押筆錄、扣押物品清單、臺
    中地檢109年度保管字第2255號扣押物品清單在卷可參（執
    聲卷第13、15～19頁），足見該筆6萬元款項，係被告得自他
    案販毒犯行之所得，該等他案之販賣毒品所得之財物，縱以
    毒品危害防制條例第19條第3項規定，仍須以有事實足以證
    明該等財物係行為人所得支配者，始得依此規定加以沒收；
    然被告蔡右楷既已死亡，已如前述，是以本件扣案之6萬元
    款項現顯無可能仍由已死之被告支配中，自亦不符毒品危害
    防制條例第19條第3項之規定。因此，被告既已死亡，既非
    附表編號5、6所示現金之所有人，亦非現仍支配該等款項之
    人，聲請人就受刑人蔡右楷聲請對於附表編號5、6等2筆款
    項加以沒收，於法自有未合。而聲請人於本件聲請前，未曾
    通知前揭2筆現款之現所有人（或應係受刑人蔡右楷之繼承
    人公同共有）陳述意見，亦未於本件聲請書載明應即通知該
    等現款之現所有人，於本院審酌本件聲請期間，復從未向本
    院表明係要沒收第三人財產之意旨，則依聲請人聲請單獨宣
    告沒收之刑事訴訟法第455條之34、第455條之35、第455條
    之37等規定，準用同法第七編之二沒收特別程序中之同法第
    455條之13規定予以比附援用，或應聲請對受刑人蔡右楷之
    繼承人宣告沒收，而非對現已死亡之被告為之。從而，聲請
    人對扣案如附表編號5至6所示之物聲請單獨宣告沒收，於法
    既有不合，復無從補正，應予駁回。  
四、依刑事訴訟法第220條、第455條之34、第455條之36第1項前
    段、第2項，毒品危害防制條例第18條第1項前段、第19條第
    1項，刑法第11條、第40條第2項，裁定如主文。
中　　華　　民　　國　　111 　年　　8 　　月　　23　　日
                    刑事第八庭    法  官  高思大
以上正本證明與原本無異。
如不服本裁定，應於收受送達後5日內向本院提出抗告狀。（應
附繕本）
                                  書記官  黃聖心
中　　華　　民　　國　　111 　年　　8 　　月　　23　 日
附表：
編號 物品名稱 數量 備註 1 甲基安非他命（驗餘總淨重59.2438公克及包裝袋4個） 4包 衛生福利部草屯療養院109年7月13日草療鑑字第1090700044號鑑驗書：驗前淨重各為37.6587公克、18.6733公克、1.5739公克、1.6046公克，驗前總淨重59.5105公克；驗餘淨重各為37.4084公克、18.6677公克、1.5686公克、1.5991公克，驗餘總淨重59.2438公克。包裝袋沾附之毒品難以析離，視同查獲之毒品。 2 甲基安非他命（驗餘總淨重12.1941公克及包裝袋4個） 4包 衛生福利部草屯療養院109年7月13日草療鑑字第1090700044號鑑驗書：驗前淨重各為3.5635公克、3.5729公克、3.5151公克、1.5671公克，驗前總淨重12.2186公克；驗餘淨重各為.3.5575公克、3.5671公克、3.5084公克、1.5611公克，驗餘總淨重12.1941公克。包裝袋沾附之毒品難以析離，視同查獲之毒品。 3 手機（iphone銀色） 1支 IMEI：000000000000000、無SIM卡 4 手機（iphone銀色） 1支 IMEI：000000000000000、無 SIM卡 5 新臺幣現金3萬元   6 現金6萬元